臺灣苗栗地方法院刑事判決
110年度原訴字第36號
公  訴  人  臺灣苗栗地方檢察署檢察官
被      告  黃名毫




指定辯護人  賴威平律師
上列被告因違反毒品危害防制條例案件，經檢察官提起公訴 （1
10年度偵字第2407號），本院判決如下：
    主  文
乙○○共同犯販賣第三級毒品而混合二種以上之毒品未遂罪，處有
期徒刑貳年。扣案如附表所示之物均沒收。
　　犯罪事實
一、乙○○知悉「4-甲基甲基卡西酮」（4-methylmethcathinone
    、Mephedrone、4-MMC）、「甲基-N,N-二甲基卡西酮」（Me
    thy1-N,N-Dimethylcathinone）均為毒品危害防制條例第2
    條第2項第3款所定之第三級毒品，不得非法販賣，竟與甲○○
    （本院另行審結）及真實姓名年籍不詳、「微信」通訊軟體
    暱稱「你媽豬肉」之人共同基於販賣混合二種以上第三級毒
    品以營利之犯意聯絡，因員警在「微信」上發現暱稱「你媽
    豬肉」之人有兜售毒品之意圖，於民國110年4月12日11、12
    時許以「微信」詢問有關買賣毒品訊息內容後，再由乙○○以
    「微信」暱稱「名毫」與警約定以新臺幣（下同）5,000元
    交易含有前揭第三級毒品成分之毒品咖啡包10包，並相約在
    苗栗縣○○鄉○○村0鄰○○○00○0號香格里拉樂園前交易。嗣於同
    日15時25分許，甲○○騎乘車牌號碼000-000號普通重型機車
    與不知情之黃名輝（經檢察官另為不起訴處分）一同至現場
    欲交易毒品時，當場為警逮捕而販賣毒品未遂，並扣得含有
    上開第三級毒品成分之毒品咖啡包10包，甲○○則趁隙騎機車
    逃逸，經警循線於同日16時5分許，在乙○○等位於苗栗縣○○
    鎮○○路000○0號6樓13號房之租屋處，查獲乙○○及甲○○，並扣
    得供乙○○及甲○○聯繫毒品交易事宜所用之蘋果廠牌行動電話
    2支（分別含門號0000000000號、0000000000號SIM卡1枚）
    ，而查悉上情。
二、案經苗栗縣警察局移送臺灣苗栗地方檢察署檢察官偵查起訴
    。
    理  由
一、本案據以認定被告乙○○犯罪之供述證據，其中屬於傳聞證據
    之部分，經檢察官、被告於本院審理時同意作為證據（見本
    院卷第180頁），復經本院審酌認該等證據之作成無違法、
    不當或顯不可信之情況，依刑事訴訟法第159 條之5 第1 項
    規定，均有證據能力。另本案以下所引用之非供述證據，並
    無證據證明係實施刑事訴訟程序之公務員違背法定程序所取
    得，亦有證據能力。
二、認定犯罪事實所憑之證據及理由：
（一）訊據被告對上開犯罪事實坦承不諱（見本院卷第212頁）
      ，核與證人即共同被告甲○○、證人黃名輝分別於警詢及偵
      查中證述之情節相符（見偵字卷第71至78、87至89、127
      至135、273至279頁），並有警方與被告間微信語音通話
      譯文表、被告與「辰.」之LINE對話紀錄翻拍照片、警方
      與被告間微信對話擷圖、警方與「你媽豬肉」間微信語音
      通話譯文表、警方與被告間微信語音通話譯文表、甲○○與
      被告之LINE對話紀錄翻拍照片、苗栗縣警察局搜索扣押筆
      錄、扣押物品收據、扣押物品目錄表、苗栗縣警察局扣押
      筆錄、扣押物品目錄表、扣押物品收據、現場照片、內政
      部警政署刑事警察局110年7月12日刑鑑字第1100041669號
      鑑定書、苗栗縣警察局110年11月26日苗警刑字第1100049
      807號函暨所附通訊內容擷圖等在卷可稽（見偵字卷第47
      至65、91至123、153至160、177至183、219至225、355至
      356頁；本院卷第113至119頁），復有毒品咖啡包10包、
      蘋果廠牌行動電話2支（分別含門號0000000000號、00000
      00000號SIM卡1枚）扣案可佐，足認被告之任意性自白與
      事實相符，堪以採信。
（二）販賣毒品本屬政府嚴予查緝之不法行為，非可公然為之，
      販賣毒品罪更係重罪，設若無利可圖，衡情一般持有毒品
      者，當不致輕易將持有毒品交付他人；況毒品價格不貲、
      物稀價昂，並無公定之價格，不論任何包裝，均可任意分
      裝增減分量，每次買賣價量，亦可能隨時依雙方間之關係
      深淺、資力、需求量及對行情之認知、來源是否充裕、查
      緝是否嚴緊，購買者被查獲時供述購買對象之可能性風險
      之評估等，因而異其標準，並隨時機動調整，非可一概而
      論，是販賣之利得除經坦承犯行或價量俱臻明確外，委難
      查得實情，販賣之人從價差或量差中牟利方式雖異，其意
      圖營利之非法販賣行為則一，參以辯護人稱若交易成功被
      告獲利每包100元不等（見本院卷第214頁），足徵被告主
      觀上確有營利之意圖。
（三）綜上，本案事證已臻明確，被告犯行洵堪認定，應予依法
      論科。
三、論罪科刑： 
（一）按毒品危害防制條例第9 條第3 項明定「犯前5 條之罪而
      混合2 種以上之毒品者，適用其中最高級別毒品之法定刑
      ，並加重其刑之二分之一」，該規定之立法理由揭櫫「本
      條第3項所稱之混合，係指將2 種以上之毒品摻雜調合，
      無從區分而言（如置於同一包裝）。依目前毒品查緝實務
      ，施用混合毒品之型態日益繁多，且因混合毒品之成分複
      雜，施用後所造成之危險性及致死率均高於施用單一種類
      者，為加強遏止混合毒品之擴散，爰增訂第3 項，規定犯
      第4 條至第8 條之罪，而有混合2 種以上毒品之情形者，
      加重其刑至二分之一。另本項係屬分則之加重，為另一獨
      立之犯罪型態，如其混合2 種以上毒品屬不同級別，應依
      最高級別毒品所定之法定刑，並加重其刑至二分之一，例
      如販賣混合第三級及第四級毒品者，依販賣第三級毒品之
      法定刑處斷，並加重其刑至二分之一；如屬同一級別者，
      因無從比較高低級別，則依各該級別毒品所定之法定刑，
      加重其刑至二分之一，併予敘明。」（毒品危害防制條例
      第9 條第3 項109 年1 月15日立法理由參照），是立法理
      由既已認「本項係屬分則之加重，為另一獨立之犯罪型態
      」，並提及「如屬同一級別者，因無從比較高低級別，則
      依各該級別毒品所定之法定刑，加重其刑至二分之一」，
      自應認在販賣混合相同級別毒品之情況下，仍應依毒品危
      害防制條例第9 條第3 項之規定，加重其刑至二分之一。
      經查，被告所販賣之毒品咖啡包經送鑑定結果，含有第三
      級毒品「4-甲基甲基卡西酮」、「甲基-N ,N-二甲基卡西
      酮」成分，係同一包裝內摻雜調合有二種以上之毒品，自
      屬該項所稱之混合二種以上之毒品之情形，且被告為該次
      販賣毒品犯行時，毒品危害防制條例第9條第3項規定業已
      施行，自有該規定之適用。又被告原本即具有販賣第三級
      毒品以營利之犯意，僅因員警實施誘捕偵查，實際上並無
      買受毒品之真意，始未能完成毒品交易，是核被告所為，
      係犯毒品危害防制條例第9條第3項、第4條第6項、第3項
      之販賣第三級毒品而混合二種以上之毒品未遂罪。被告所
      持有販賣未遂之第三級毒品，均尚未達於毒品危害防制條
      例第11條第5 項所定純質淨重5 公克以上，故尚不生持有
      之低度行為，應為販賣未遂之高度行為所吸收之問題，附
      此敘明。
（二）被告與甲○○、「微信」暱稱「你媽豬肉」之人就上開犯行
      ，有犯意聯絡及行為分擔，應論以共同正犯。
（三）被告販賣第三級毒品而混合2種以上之毒品，依毒品危害
      防制條例第9條第3項規定，應適用販賣第三級毒品罪之法
      定刑，並加重其刑。
（四）被告已著手於販賣第三級毒品之構成要件行為，因警員實
      施誘捕偵查致未能發生犯罪之結果而不遂，為障礙未遂犯
      ，爰依刑法第25條第2項之規定，按既遂犯之刑度減輕其
      刑，並依法先加後減之。
（五）按犯第4條至第8條之罪於偵查及歷次審判均自白者，減輕
      其刑，毒品危害防制條例第17條第2項定有明文。被告於
      偵查及本院審理時，均坦承本案犯行不諱（見偵字卷第27
      6頁；本院卷第212頁），爰依毒品危害防制條例第17條第
      2項之規定，遞減輕其刑，且依法先加後遞減之。
（六）辯護人雖以被告本次欲交易數量為毒品咖啡包10包，交易
      總價為5,000元，如交易成功每包約僅獲利100元不等，較
      諸販毒集團尚屬零星小額，犯罪情節尚非重大等語，請求
      依刑法第59條規定酌減其刑。惟按刑法第59條之酌減其刑
      ，必須犯罪情狀具有特殊之原因、環境或背景，在客觀上
      顯然足以引起一般人同情，始足當之。辯護人上開所指被
      告交易毒品之數量、價格、犯罪所得高低等項，僅屬刑法
      第57條所規定於法定刑範圍科刑或時審酌之事項，並非前
      揭酌減其刑規定之適法原因。稽之卷內事證，本案被告所
      犯販賣第三級毒品而混合二種以上之毒品未遂罪，尚難認
      有何特殊之原因、環境或背景，在客觀上足以引起一般人
      同情。況被告本案犯行業經本院依刑法第25條第2項、毒
      品危害防制條例第17條第2項等規定遞減輕其刑，更無科
      以最低度刑仍嫌過重可言。從而，本案被告犯行尚無從依
      刑法第59條規定酌減其刑。
（七）爰以被告之責任為基礎，並審酌其於本院審理時自陳從事
      鐵工、日薪1,300元至1,600元、家中有祖母需其扶養、父
      親手受傷之生活狀況、高中肄業之智識程度（見本院卷第
      213至214頁）；被告於偵查及本院審理時均坦承犯行，另
      其雖不知本案毒品來源而無從供出予偵查機關調查，惟已
      配合警方為誘捕偵查而查獲另案被告呂明展（見本院卷第
      197頁本院電話紀錄表）之犯罪後態度，復參以被告本案
      販賣毒品之數量、價格、被告與共犯間就本案犯行之分工
      情節等一切情狀，量處如主文所示之刑。
四、沒收：
（一）按毒品危害防制條例第18條第1 項後段應沒入銷燬之毒品
      ，指查獲施用或持有之第三、四級毒品而言。倘係查獲製
      造、運輸、販賣、意圖販賣而持有、以非法方法使人施用
      、引誘他人施用或轉讓第三、四級毒品，既屬同條例相關
      法條明文規定處罰之犯罪行為，即非該條項應依行政程序
      沒入銷燬之範圍。又同條例第19條第1 項所定供犯罪所用
      或因犯罪所得之物，係指犯第4條至第9條、第12條、第13
      條或第14條第1項、第2項之罪所用之物，不包括毒品本身
      在內，是尚不得援用此項規定為第三、四級毒品之沒收依
      據。再同條例對於查獲之製造、運輸、販賣、意圖販賣而
      持有、以非法方法使人施用、引誘他人施用及轉讓第三、
      四級毒品之沒收，並無特別規定，如其行為已構成犯罪，
      則該毒品即屬不受法律保護之違禁物，應回歸刑法之適用
      ，依刑法第38條第1 項之規定沒收之，始為適法（最高法
      院109年度台上字第1301號判決意旨參照）。扣案如附表
      編號1所示黑色包裝毒品咖啡包10包，經檢出第三級毒品
      「4-甲基甲基卡西酮」、「甲基-N ,N-二甲基卡西酮」成
      分，此有內政部警政署刑事警察局110年7月12日刑鑑字第
      1100041669號鑑定書在卷可憑（見偵字卷第355至356頁）
      ，應屬違禁物，依前開說明，不問屬於犯罪行為人與否，
      俱應依刑法第38條第1項之規定宣告沒收。又上開毒品之
      包裝，因包覆毒品，其上顯留有該毒品之殘渣，衡情自難
      與之剝離，且無析離之實益與必要，當應連同該包裝分別
      併予宣告沒收，而送鑑耗損部分，既已滅失，自無庸宣告
      沒收。
（二）按犯毒品危害防制條例第4 條至第9 條、第12條、第13條
      或第14條第1 項、第2 項之罪者，其供犯罪所用之物，不
      問屬於犯罪行為人與否，均沒收之；又供犯罪所用、犯罪
      預備之物或犯罪所生之物，屬於犯罪行為人者，得沒收之
      ，但有特別規定者，依其規定，毒品危害防制條例第19條
      第1 項、刑法第38條第2 項分別定有明文。準此，毒品危
      害防制條例第19條第1 項即屬刑法第38條第2 項但書所為
      之特別規定，而應優先適用，且依其規定，犯毒品危害防
      制條例所列舉之上開各罪，其供犯罪所用之物，係不問屬
      於犯罪行為人與否，即不以屬於犯罪行為人所有者為限，
      均應強制沒收。扣案如附表編號2、3所示之蘋果廠牌行動
      電話2支（分別含門號0000000000號、0000000000號SIM卡
      1枚），係供被告與甲○○共同犯本案犯行所用之物，業據
      其等於偵查及本院審理時供承在卷，並有前揭通訊軟體對
      話紀錄附卷可佐，爰均依毒品危害防制條例第19條第1項
      規定宣告沒收（最高法院108年度台上字第18號判決意旨
      參照）。
據上論斷，應依刑事訴訟法第299條第1項前段，毒品危害防制條
例第9條第3項、第4條第3項、第6項、第17條第2項、第19條第1
項，刑法第11條、第28條、第25條第2項、第38條第1項，判決如
主文。
本案經檢察官黃棋安提起公訴、檢察官林宜賢到庭執行職務。
中　　華　　民　　國　　111 　年　　2 　　月　　15　　日
            刑事第二庭  審判長法  官  林卉聆
                              法  官  魏正杰
                              法  官  林信宇
以上正本證明與原本無異。　　　　　　　　　　　　　　　　
如不服本判決應於收受判決後20日內向本院提出上訴書狀，並應
敘述具體理由。其未敘述上訴理由者，應於上訴期間屆滿後20日
內向本院補提理由書(均須按他造當事人之人數附繕本)「切勿逕
送上級法院」。
                              書記官  林佩萱
中　　華　　民　　國　　111 　年　　2 　　月　　15　　日
附錄本案論罪法條全文：
毒品危害防制條例第4條
製造、運輸、販賣第一級毒品者，處死刑或無期徒刑；處無期徒
刑者，得併科新臺幣3千萬元以下罰金。
製造、運輸、販賣第二級毒品者，處無期徒刑或10年以上有期徒
刑，得併科新臺幣1千5百萬元以下罰金。
製造、運輸、販賣第三級毒品者，處7年以上有期徒刑，得併科
新臺幣1千萬元以下罰金。
製造、運輸、販賣第四級毒品者，處5年以上12年以下有期徒刑
，得併科新臺幣5百萬元以下罰金。
製造、運輸、販賣專供製造或施用毒品之器具者，處1年以上7年
以下有期徒刑，得併科新臺幣1百50萬元以下罰金。
前五項之未遂犯罰之。
毒品危害防制條例第9條
成年人對未成年人販賣毒品或犯前三條之罪者，依各該條項規定
加重其刑至二分之一。
明知為懷胎婦女而對之販賣毒品或犯前三條之罪者，亦同。
犯前五條之罪而混合二種以上之毒品者，適用其中最高級別毒品
之法定刑，並加重其刑至二分之一。
附表：
編號 物品名稱 數量 1 黑色包裝毒品咖啡包 10包 2 蘋果廠牌行動電話（含門號0000000000號SIM卡1枚） 1支 3 蘋果廠牌行動電話（含門號0000000000號SIM卡1枚） 1支